【裁判字號】    97,上易,1138
【裁判日期】    970723
【裁判案由】    詐欺
【裁判全文】
臺灣高等法院刑事判決                97年度上易字第1138號
上  訴  人  臺灣板橋地方法院檢察署檢察官
上  訴  人
即  被  告  甲○○
上列上訴人，因被告詐欺案件，不服臺灣板橋地方法院97年度易
字第212 號，中華民國97年3月7日第一審判決（起訴案號：臺灣
板橋地方法院檢察署96年度偵字第24713 號），提起上訴，本院
判決如下：
    主  文
上訴駁回。
    事  實
一、甲○○係臺北縣三重市○○路○段1號6樓之1宏祈數位有限公
    司（下稱宏祈公司）之負責人，明知宏祈公司民國（下同）
    94年6 月16日參與臺灣電力股份有限公司電力通信處（下稱
    臺電公司電力通信處）「海事衛星型電話機十八套」標案之
    投標並未得標，竟意圖為自己不法所有，於同年月24日某時
    ，撥打電話向友人乙○○佯稱：其已標得臺電公司電力通信
    處「海事衛星型電話機十八套」標案，邀請乙○○投資現金
    ，其負責承作工程，俟同年8月1日工程驗收後，雙方再分配
    利潤云云，致乙○○陷於錯誤，而應允之，並於同日某時至
    合作金庫銀行新莊分行匯款新臺幣（下同）76萬元投資金予
    甲○○。詎甲○○取得該款項後並未實際承作上開標案工程
    ，迄同年11月中旬乙○○仍未獲分配利潤，乙○○乃向臺電
    公司電力通信處查詢，並質之甲○○，經甲○○坦承上情，
    乙○○始知受騙。
二、案經乙○○訴由臺北縣政府警察局新莊分局報告臺灣板橋地
    方法院檢察署檢察官偵查起訴。
    理  由
一、按，刑事訴訟法第273條之1第1 項規定除被告所犯為死刑、
    無期徒刑、最輕本刑為三年以上有期徒刑之罪、或高等法院
    管轄第一審案件者外，於審判期日前之程序進行中，被告先
    就被訴事實為有罪陳述時，審判長得告知被告簡式審判程序
    之旨，並聽取當事人、代理人、辯護人及輔佐人之意見後，
    裁定進行簡式審判程序。本案被告甲○○，被訴詐欺案件，
    非前開不得進行簡式審判程序之案件，經被告於原審就被訴
    之事實為有罪之陳述，且經法院告知被告簡式審判程序之旨
    ，聽取被告及檢察官意見後，爰依刑事訴訟法第273條之1第
    1項規定裁定改依簡式審判程序審判之，核無不合。
二、上開犯罪事實，業據上訴人即被告（下稱被告）甲○○，先
    後於警詢、偵查、原審及本院時自白不諱，核與告訴人乙○
    ○於警詢、原審及本院時指訴、證稱情節，均屬相符，又有
    合作金庫銀行匯款回條聯影本、臺電公司電力通信處96年11
    月13日通電收字第09611004841 號函暨決標公告、開標紀錄
    等在卷可稽，事證至為明確，足見被告自白，核與事實相符
    ，自堪採信。被告於本院辯稱其與告訴人間係借貸，無詐欺
    犯意云云，自難憑採，是被告犯行明確，應依法論科。
三、論罪科刑：
(一)被告行為後，刑法及刑法施行法部分條文業經修正公布，並
    於95年7月1日施行。修正後刑法第2條第1項之規定，係規範
    行為後法律變更所生新舊法律比較適用之準據法，於修正後
    刑法施行後，應適用修正後刑法第2條第1項規定之「從舊從
    輕」之原則為比較；修正後刑法第2條第1項係採「從舊從輕
    」原則，適用最有利於行為人之法律。既曰法律，自較刑之
    範圍為廣；除法律有特別規定者（如修正後刑法第2條第2項
    非拘束人身自由之保安處分適用裁判時法，修正後刑法施行
    法第9條之3規定之情形），應依其規定；或事關執行之緩刑
    之宣告，或犯罪在刑法修正施行前，自首在刑法施行後之自
    首部分，或程序之規定（程序從新，如刑法第40條沒收宣告
    之程序規定），應適用裁判時之修正後刑法之規定外；依修
    正後刑法第2條第1項比較時，應就「罪、刑」有關之共犯、
    未遂犯、連續犯、牽連犯、結合犯以及累犯加重、自首減輕
    暨其他法定加減原因（如身分加減）與加減例等一切情形，
    綜其全部之結果而為比較後，不能割裂而分別適用有利益之
    條文（參照最高法院95年5月23日刑事庭第8次會議決議）。
    經查：
  1.刑法第339 條詐欺罪，法定刑得科或併科一千元以下罰金，
    修正刑法第33條第5 款規定：「主刑之種類如下：五、罰金
    ：新臺幣一千元以上，以百元計算之」，則修正後該罪所得
    併科之罰金刑最低為新臺幣一千元，然依修正前刑法第33條
    第5 款規定之罰金最低額銀元一元計算，該罪之罰金刑最低
    額為銀元一元，折算為新臺幣後，修正前罰金刑最低額僅為
    新臺幣三元，遠低於修正後罰金刑最低額一千元，比較修正
    前後刑罰法律，自以修正前法律，較有利於被告。
  2.被告行為後，修正前刑法第41條第1項前段規定：「犯最重
    本刑為五年以下有期徒刑以下之刑之罪，而受六個月以下有
    期徒刑或拘役之宣告，因身體、教育、職業、家庭之關係或
    其他正當事由，執行顯有困難者，得以一元以上三元以下折
    算一日，易科罰金」，此折算標準並應適用修正前罰金罰鍰
    提高標準條例第2條規定，就其原定數額提高為一百倍折算
    一日，亦即被告行為時之易科罰金折算標準，應以銀元100
    元以上300元以下之數額折算1日，經換算為新臺幣，則應以
    新臺幣300元以上900元以下折算1日。惟95年7月1日施行之
    刑法第41條第1項前段規定：「犯最重本刑為五年以下有期
    徒刑以下之刑之罪，而受六個月以下有期徒刑或拘役之宣告
    者，得以新臺幣一千元、二千元或三千元折算一日，易科罰
    金」，於同日並廢除罰金罰鍰提高標準條例第二條之規定，
    亦即係以新台幣1000元、2000元或3000元折算1日。是易科
    罰金規定，既經修正，依刑法第2條第1項規定，適用行為時
    法。綜合上述各條文修正前後之比較後，修正後之刑法及刑
    法施行法等相關法律規定並未對被告更為有利，揆諸前揭刑
    法第2條第1項前段規定，即應適用修正前之刑法相關規定。
(二)核被告所為，係犯刑法第339條第1項之詐欺取財罪。原審經
    審理結果，認被告罪證明確，因而適用刑法第2條第1項、第
    339條第1項，修正前刑法第41條第1 項前段，刑法施行法第
    1條之1等規定，並審酌被告並無前科，有臺灣高等法院被告
    前案紀錄表一份存卷足佐，素行尚稱良好，暨其犯罪之動機
    、目的、手段、詐得金額高達76萬元，告訴人損害非輕；兼
    衡被告於犯罪後已償還告訴人12萬5 千元，此經告訴人陳明
    在卷，惟始終未與告訴人達成和解，且未償還其餘欠款，及
    犯罪後坦承犯行，態度良好等一切情狀，量處被告有期徒刑
    五月，並諭知易科罰金之折算標準，以示懲儆。又認，中華
    民國九十六年罪犯減刑條例於96年6 月15日經立法院三讀通
    過，並於同年7月16日施行，被告上開犯罪時間在96年4月24
    日以前，合於減刑條件，爰依中華民國九十六年罪犯減刑條
    例第2條第1項第3 款規定，減其刑期二分之一，並諭知易科
    罰金之折算標準。經核其認事用法尚無違誤，量刑亦允當，
    被告提起上訴，否認上開犯行，核為無理由，自應予駁回。
    檢察官依告訴人請求主張原審量刑過輕云云，經核本件犯罪
    情節、被害金額等情，可見檢察官上開指摘，亦難以採取，
    應予駁回。
據上論斷，應依刑事訴訟法第368條，判決如主文。
本案經檢察官張熙懷到庭執行職務。
中    華    民    國    97    年    7     月    23    日
                  刑事第十四庭審判長法  官  陳志洋
                                    法  官  吳啟民
                                    法  官  蔡聰明
以上正本證明與原本無異。
不得上訴。
                                    書記官  陳建邦
中    華    民    國    97    年    7     月    23    日
刑法第339條：
意圖為自己或第三人不法之所有，以詐術使人將本人或第三人之
物交付者，處5年以下有期徒刑、拘役或科或併科1千元以下罰金
。
以前項方法得財產上不法之利益或使第三人得之者，亦同。
前二項之未遂犯罰之。


司法院資訊處製作；財團法人民間司法改革基金會備份。
